臺灣臺中地方法院刑事判決　　　　　　　 96年度易字第629號
公　訴　人　臺灣臺中地方法院檢察署檢察官
被　　　告　乙○○
上列被告因違反商標法案件，經檢察官提起公訴（95年度偵續字
第154號），本院判決如下：
    主    文
乙○○未得商標權人同意，於同一商品，使用相同之註冊商標，
處有期徒刑陸月，如易科罰金，以銀元佰元即新台幣玖佰元折
算壹日。扣案仿冒「HELLO KITTY」商標圖樣之成衣壹仟肆佰貳拾
捌件及仿冒「MICKEY MOUSE」商標圖樣之成衣捌佰件均沒收。
    事    實
一、乙○○係設於臺中縣沙鹿鎮○○街42號1樓大旗國際有限公
    司之負責人，明知「HELLO KITTY」、「MICKEY MOUSE」之
    商標圖樣，分別為日商三麗鷗股份有限公司（以下簡稱三麗
    鷗公司）、美商迪士尼企業公司（以下簡稱迪士尼公司）向
    經濟部中央標準局（現改制經濟部智慧財產局）申請註冊並
    取得商標權，指定使用於背心、外套等服裝類商品，現仍在
    商標專用權期間內，未經前揭商標權人之同意或授權，不得
    於同一商品，使用相同之註冊商標，詎其明知未經前開公司
    授權，仍於民國94年7、8月間，在中國大陸地區福建省石獅
    市其公司之工廠內，於所製造之衣服上，使用前開相同之商
    標圖樣，而製造仿冒前開商標圖樣之服裝，並意圖在台灣地
    區販賣，委請不知情之金嘉美有限公司（下稱金嘉美公司）
    負責人薛正欽，利用其他合法服飾輸入臺灣地區之機會，將
    前開仿冒商標圖樣服裝混入貨櫃中，而於94年12月25日自大
    陸地區輸入至臺中港，並經薛正欽委由不知情之仁信報關股
    份有限公司職員於94年12月27日報關。嗣於94年12月29日12
    時10分許，經警在臺中縣梧棲鎮○○路○段632號查獲，並扣
    得仿冒「HELLO KITTY」商標圖樣之成衣14箱共1428件、仿
    冒「MICKEY MOUSE」商標圖樣之成衣10箱共800件。
二、案經三麗鷗公司訴由內政部警政署保安警察第三總隊第一大
    隊報告臺灣臺中地方法院檢察署檢察官偵查起訴。
    理    由
壹、程序方面：
一、按中華民國憲法第4條明文：「中華民國領土，依其固有之
    疆域，非經國民大會之決議，不得變更之。」而國民大會亦
    未曾為變更領土之決議。又中華民國憲法增修條文第11條復
    規定：「自由地區與大陸地區間人民權利義務關係及其他事
    務之處理，得以法律為特別之規定。」且臺灣地區與大陸地
    區人民關係條例第2條第2款更指明：「大陸地區：指台灣地
    區以外之中華民國領土。」揭示大陸地區仍屬我中華民國之
    領土；該條例第75條復規定：「在大陸地區或在大陸船艦、
    航空器內犯罪，雖在大陸地區曾受處罰，仍得依法處斷。但
    得免其刑之全部或一部之執行。」據此，大陸地區現在雖因
    事實上之障礙為我國主權所不及，但在大陸地區犯罪，仍應
    受我國法律之處罰，即明示大陸地區猶屬我國領域，並未對
    其放棄主權（最高法院90年度台上字第705號、89年度台非
    字第94號判決意旨參照）。從而，本件被告乙○○在大陸地
    區於所其製造之衣服上，使用前開公司相同之商標圖樣，而
    製造仿冒前開商標圖樣商品之行為，本院就此部分自有審判
    權，先予敘明。
二、次按被告以外之人（包括證人、鑑定人、告訴人、被害人及
    共同被告等）於審判外之陳述雖不符刑事訴訟法第159條之1
    至之4等4條之規定，而經當事人於審判程序同意作為證據，
    法院審酌該言詞陳述或書面陳述作成時之情況，認為適當者
    ，亦得為證據；當事人、代理人或辯護人於法院調查證據時
    ，知有刑事訴訟法第159條第1項不得為證據之情形，而未於
    言詞辯論終結前聲明異議者，視為有前項之同意，同法第15
    9條之5定有明文。本件證人薛正欽、賴俊傑於警詢及偵查中
    之陳述其性質係屬傳聞證據，本院審理時予以提示並告以要
    旨，且經被告表示意見。被告已知上述筆錄乃傳聞證據，未
    於言詞辯論終結前對該等筆錄內容異議，依上開規定，是上
    開證人於偵查中之證言經擬制同意而有證據能力，本院審酌
    上開筆錄作成時，無不當取供之情形，認為以之作為本案之
    證據亦屬適當，是其等此部分證言自具有證據能力，附予敘
    明。
貳、實體方面：
一、訊據被告乙○○固不否認有於前開時、地，在其製造之外套
    及背心上使用前開商標圖樣，並將扣案之仿冒商標圖樣之服
    裝委由金嘉美公司之負責人薛正欽輸入並報關進口等情事，
    惟矢口否認有何違反商標法之犯行，辯稱：該批衣服為證人
    丙○○所訂，但因伊公司的廠長將ＬＯＧＯ打錯，後來丙○
    ○拒絕收貨，伊公司就將衣服放在倉庫中，裝貨櫃的工人不
    小心裝錯才會輸入台灣云云，經查：
(一)、前開查扣之背心及外套，係被告委託不知情之金嘉美公司負
    責人薛正欽，以金嘉美公司名義，於94年12月25日自大陸地
    區輸入，並經薛正欽委由不知情之仁信報關股份有限公司職
    員於94年12月27日報關，於94年12月29日12時10分許，經警
    在臺中縣梧棲鎮○○路○段632號查獲一情，業經被告坦承不
    諱，且有證人薛正欽、賴俊傑於警詢及偵查中證述綦詳（見
    95年度偵字第4302號偵查卷第12至14頁、第74頁、第90頁）
    ，復有臺中關稅局進口報單、報關之個案委任書、提貨單、
    保安警察第三總隊第一大隊第三中隊長榮（站）貨櫃（物）
    追蹤落地安全檢查登記表及搜索扣押筆錄在卷足佐（同上偵
    查卷第19至第32頁）。
(二)、上開「HELLO KITTY」、「MICKEY MOUSE」商標圖樣，分別
    係三麗鷗公司及迪士尼公司向經濟部智慧財產局申請核准註
    冊，取得商標專用權，且指定使用於背心、外套等服裝類之
    商品，現仍在商標專用期間等情，有經濟部智慧財產局商標
    資料檢索服務2份附卷可稽（95年度偵字第4302號卷第41至
    第42頁、95年度偵續字第154號卷第38至第40頁）。而前開
    查扣之背心及外套，經送鑑定後，分別係仿冒三麗鷗公司及
    迪士尼公司前開商標圖樣之服裝，確均屬仿冒品一節，亦有
    鑑識結果、盜版商品估價報告書、鑑識證明、聲明書、鑑定
    報告書、鑑價報告書各1紙及照片10張等在卷可參（95年度
    偵字第4302號卷第34至第40頁、第43頁、第44頁、第51至第
    55頁）。
(三)、就前開服裝是否由證人丙○○向被告下單訂購一情，經證人
    丙○○於本院審理時證稱：「（問：自己從事何業？）成衣
    買賣。」、「（問：你有無向被告訂購過衣服？）我是跟業
    務經理，是被告公司的業務經理，叫蔡宗海，我是在大陸跟
    蔡宗海訂購衣服，訂購了一些童裝、男生的襯衣。」、「（
    問：是否為「HELLO KITTY」、「MICKEY」的圖樣？）沒有
    。」、「（問：提示扣案物仿冒衣服之照片予證人指認？）
    這不是我下單，我有自己的ＬＯＧＯ。」、「（問：你的衣
    服ＬＯＧＯ是什麼？）庭呈所有衣服的商標及經濟部執照。
    」、「（問：下的訂單約定在哪裡交貨？）在臺灣交貨。」
    、「（問：是否有交貨？）我訂是我的ＬＯＧＯ部分有交貨
    。」、「（問：被告是否曾經拿不是你的ＬＯＧＯ交貨？）
    有，但我沒有收。」、「（問：被告是否曾經拿過卷附扣押
    物照片仿冒「HELLO KITTY」、仿冒「MICKEY」來交貨？）
    是。但我沒有拿。」、「（問：被告何時拿仿冒「HELL O
    KITTY」、仿冒「MICKEY」來交貨？）我是94年5月下單，他
    是年底的時候交貨。」、「（問：不是你的ＬＯＧＯ就不收
    ，你如何處理此部分？）我就當場退貨，我說這不是我的，
    沒有交的部分，我就直接扣款。」、「（問：交貨地點在哪
    裡？）在大陸。我們驗貨都是在大陸石獅，之後再由我們公
    司自行報關進來臺灣。」、「（問：他們公司是否會用他們
    自己公司的名義來報關進來之後在臺灣交貨給你？）不會。
    」等語（本院卷第34至第37頁），並有證人丙○○當庭提出
    之商標註冊證3紙及經濟部公司執照2紙在卷足參（本院卷第
    44至第48頁），足認證人丙○○所屬之公司已擁有該公司所
    專屬之商標專用權，實無向被告公司下單製造仿冒前開商標
    圖樣衣服之必要，故前開扣案之服裝應非證人丙○○向被告
    公司所下單製造者自明。
(四)、又被告前於95年3月14日偵查中供稱：臺灣工廠向我訂貨，
    我再委由大陸工廠批貨，再向大陸下訂單，由訂貨的人提供
    樣品給我，我再將樣品給大陸，米奇這批貨是坦峰跟我下的
    訂單，HELLO KITTY是大陸廠商跟我裝錯櫃的等語（95年度
    偵字第4302號卷第72頁）；於95年4月4日中陳稱：之前有家
    大陸廠商跟我訂HELLO KITTY的貨，準備出口到智利，但因
    為無授權，所以貨才一直堆在我們工廠，之後我們要運這批
    貨回臺灣時，員工裝錯，這次共6個40尺的櫃，其中HELLO
    KITTY查獲14箱，一個40尺櫃裝夏天衣服可裝10萬件，若裝
    冬天的衣服可裝4萬件，查獲的這批示冬天的產品，這次就
    是進24萬件，我平均一年會進口1000個40尺的櫃，我的工廠
    在福建省的石獅，員工有1000多人，幫臺灣很多名牌代工衣
    服，查獲這次是裝錯了等語（95年度偵字第4302號卷第78頁
    ）；於95年10月12日偵查中供稱：扣案的米奇衣服並非坦峰
    、儀大下訂單，而是其他的人下的單，因為衣服做好後，我
    有向他要授權書，他提不出來，那個人叫阿峰，我不知道他
    的真實姓名，也沒有跟他收錢，本來衣服沒有要送回來，是
    因為工人裝錯了，才運回來。‧‧‧‧，凱蒂的衣服也是一
    樣阿峰向我訂做的，米奇有800件，凱蒂大約也有800件，我
    做好第一批向阿峰要授權書，他提不出來，就沒有再做了。
    ‧‧‧‧因為雖然知道是仿冒品，但是衣服的布已經裁下去
    了，公司的廠長說阿峰所提供的領標、吊牌與儀大、坦峰不
    同，我才知道是假的。雖然知道是假的，為了要向客人收錢
    ，所以我們還是將吊牌、領標等吊在衣服上，如果他有授權
    書，我們就可以將貨物交給他等語（95年度偵續字第17頁至
    第19頁），依被告前於偵查中數度所述，就扣案之仿冒商標
    服裝，究為何人所下單製造，前後所述不一，是此部分被告
    託稱係他人所委託製造云云，顯係杜撰之詞，不足採信。另
    就前開扣案仿冒商標圖樣服裝並無商標專用權人相關之授權
    書，被告始終知之甚稔，且以其專司知名品牌童裝代工業務
    多年，於商標之授權事項具有相當之專業知識，對於流程手
    續亦相當熟悉，因此對於下訂單之廠商需取得合法授權始得
    代其生產之專業知識，應較一般人為高，其猶在無授權書之
    情形下使用前開商標圖樣於所製造之服裝上，有侵害商標專
    用權人之故意甚為明確。
(五)、況觀之前開扣案之服裝，仿冒「HELL OKITTY」商標成衣14
    箱共1428件、仿冒「MICKEY MOUSE」商標成衣10箱共800件
    ，數量非微，倘僅數箱，尚有可能為裝櫃工人誤裝載入櫃，
    惟本件被告於裝櫃前曾書寫授權書書委託薛正欽代為輸入，
    其上甚且載明委託輸入之服裝名稱，足見被告有意將前開服
    裝輸入臺灣無誤，顯非誤裝載入櫃。再者，前開扣案服裝，
    乃係與其他合法輸入之服裝，一同委託他人報關輸入臺灣，
    且所欲輸入臺灣之物品均委託運貨公司運送，每箱商品均需
    計算運費，亦經過清點無誤，方裝箱上船，本件應無裝載錯
    誤之可能，是被告係欲利用合法之貨物輸入臺灣之際併同輸
    入前開仿冒商標圖樣服裝之意圖至為顯明。
(六)、另被告聲請再行傳訊其公司之員工施維瓊及蔡中海（均大陸
    地區人士），以證明前開服裝為證人丙○○所下單製造，惟
    此部分業經本院查證明白，已詳述如前，被告此部分聲請本
    院無必要再予傳訊，併予敘明。
(七)、綜上所述，本件事證明確，被告違反商標法之犯行應足認定
    。
二、論罪科刑：
(一)、按行為後法律有變更者，適用行為時之法律。但行為後之法
    律有利於行為人者，適用最有利於行為人之法律，刑法第2
    條第1項定有明文，茲因本件論罪科刑所適用刑法業於民國
    94年2月2日以華總一義字第09400014901號令修正公布，並
    自95年7月1日起施行，法律有下列變更，爰比較新舊法如下
    ：
１、關於法定刑罰金刑部分，修正後刑法第33條第5款規定「罰
    金：新臺幣一千元以上，以百元計算之」，與修正前刑法第
    33 條 第5 款規定「罰金：一元以上」不同。比較新舊法結
    果，以舊法較有利於被告，故依刑法第2 條第1 項前段規定
    ，本案關於商標法第81條、第82條法定刑罰金部分，自應適
    用行為時之法律即修正前刑法第33條第5款規定決定其罰金
    部分之法定刑。
２、關於牽連犯之規定，修正後刑法第55條刪除有關牽連犯之規
    定，因本件行為均在新法施行前，故以修正前之規定較有利
    於行為人，應依刑法第2條第1項前段之規定，適用修正前刑
    法第55條之規定。
３、關於易科罰金之折算標準，修正後刑法第41條第1項修正提
    高為「以新臺幣1,000元、2,000元、3,000元折算1日」，並
    刪除「因身體、教育、職業或家庭之關係，執行顯有困難者
    」之條件，第2項增訂「前項規定於數罪併罰，其應執行之
    刑未逾6月者，亦適用之」，而修正前刑法第41條第1項規定
    「得以1元以上3元以下折算1日（復依修正前罰金罰鍰提高
    標準條例第2條規定，係就原定數額提高為100倍折算1日即
    銀元100元以上300元以下折算1日）」，故關於易科罰金折
    算標準，以修正前之折算標準對被告較為有利，應依刑法第
    2條第1項本文規定，適用修正前刑法第41 條第1項前段、修
    正前罰金罰鍰提高標準條例第2條規定，定其易科罰金之折
    算標準。
４、綜上所述，經本院綜合比較結果，修正後刑法之規定並非較
    有利於被告，參酌修正後刑法第2條第1項前段、但書規定之
    「從舊從輕」原則，本案應適用修正前前揭刑法規定為法條
    適用之依據。
(二)、核被告所為，係違反商標法第81條第1款之於同一商品，使
    用相同之註冊商標、第82條之意圖販賣而輸入仿冒商標商品
    罪。被告利用不知情之薛正欽，以金嘉美公司名義，自大陸
    地區輸入仿冒前開商標圖樣之服飾商品至臺中港，並經薛正
    欽委由不知情之仁信報關股份有限公司職員報關，為間接正
    犯。被告以一行為同時侵害2商標專用權人之權益，為想像
    競合犯，應從一重處斷。被告所犯商標法第81條第1款於同
    一商品，使用相同之註冊商標罪及第82條意圖販賣而輸入仿
    冒商標商品罪間，為方法與目的之牽連犯關係，應從一重依
    未得商標權人同意，於同一商品，使用相同之註冊商標罪處
    斷（最高法院94年度台上字第651號判決、司法院50期司法
    業務研究會法律問題研討第5則參照）。公訴意旨認被告意
    圖販賣而輸入仿冒商標圖樣商品之行為應為製造之高度行為
    所吸收，容有誤會，應予敘明。爰審酌被告仿冒之商品數量
    甚多，造成告訴人之損害非微，其仿冒行為戕害我國於國際
    社會間保護智慧財產權之形象，及其犯罪動機、目的、手段
    、素行、智識程度，迄未與告訴人達成和解取得諒解，犯後
    否認犯行之態度等一切情狀，量處主文所示之刑，並依修正
    前刑法第41條第1項前段之規定諭知易科罰金之折算標準。
    至公訴意旨就此部分求刑8月，本院認尚非妥適，併予敘明
    。另扣案仿冒「HELL OKITTY」商標成衣14箱共1428件、仿
    冒「MICKEY MOUSE」商標成衣10箱共800件等商品，不論屬
    於犯人與否，均依商標法第83條規定併予宣告沒收。
據上論斷，依刑事訴訟法第299條第1項前段，商標法第81條第1
款、第82條、第83條，刑法第2條第1項前段，第11條、修正前第
56 條、第55條、第41條第1項前段，修正前罰金罰鍰提高標準條
例第2條，現行法規所定貨幣單位折算新台幣條例第2條，判決如
主文。
本案經檢察官甲○○到庭執行職務。
中　　華　　民　　國　　96　　年　　4 　　月　　11　　日
                  刑事第四庭    審判長法  官  林宜民
                                      法  官  林學晴
                                      法  官  柯雅惠
上正本證明與原本無異。
如不服本判決，應於送達後十日內向本院提出上訴狀（須附繕
本），上訴於台灣高等法院台中分院。
                                      書記官  蕭榮峰
中　　華　　民　　國　　96　　年　　4 　　月　　11　　日
附錄論罪科刑法條：
商標法第81條：
未得商標權人或團體商標權人同意，有下列情形之一者，處三年
以下有期徒刑、拘役或科或併科新臺幣二十萬元以下罰金：
一  於同一商品或服務，使用相同之註冊商標或團體商標者。
二  於類似之商品或服務，使用相同之註冊商標或團體商標，有
    致相關消費者混淆誤認之虞者。
三  於同一或類似之商品或服務，使用近似於其註冊商標或團體
    商標之商標，有致相關消費者混淆誤認之虞者。
商標法第82條：
明知為前條商品而販賣、意圖販賣而陳列、輸出或輸入者，處一
年以下有期徒刑、拘役或科或併科新臺幣五萬元以下罰金。
